【裁判字號】    97,交聲,337
【裁判日期】    980123
【裁判案由】    違反道路交通管理處罰條例聲明異議
【裁判全文】
臺灣基隆地方法院交通事件裁定         97年度交聲字第337號
移送機關    交通部公路總局臺北區監理所基隆監理站
異  議  人  乙○○
上列受處分人因違反道路交通管理處罰條例案件，對於交通部公
路總局臺北區監理所基隆監理站中華民國97年9 月10日所為之處
分（原處分案號：基監字第裁42-A00HA9122號），聲明異議，本
院裁定如下：
    主  文
異議駁回。
    理  由
一、原處分意旨略以：異議人即受處分人（下稱異議人）乙○○
    於民國97年8月2日19時31分許，駕駛車牌號碼143-FT號營業
    一般小客車，行經台北市○○路與松智路路口，因「駕車行
    經有燈光號誌管制之交岔路口闖紅燈（紅燈迴轉）」違規，
    經台北市政府警察局三張犁派出所員警當場攔停製單舉發，
    因而依道路交通管理處罰條例第53條第1項之規定，裁處異
    議人罰鍰新臺幣（下同）2,700元，並依同條例第63條第1項
    第3款（原裁決書漏引「第1項第3款」）規定，記違規點數3
    點等語。
二、異議意旨略以：違規通知單處罰條例與裁決書不符，且違規
    事實並不是交叉路口闖紅燈，而是雙黃線迴轉云云。
三、按汽車駕駛人，行經有燈光號誌管制之交岔路口闖紅燈者，
    處新臺幣1,800元以上5,400元以下罰鍰；汽車駕駛人有上開
    違規情形，除依原條款處罰鍰外，並記違規點數3 點，道路
    交通管理處罰條例第53條第1 項、第63條第1 項第3 款分別
    定有明文。
四、本件異議人對於其於97年8月2日19時31分許，駕駛車牌號碼
    143─ET 號營業一般小客車，行經臺北市○○路與松智路路
    口處迴轉等情固不爭執，惟矢口否認有何闖越紅燈之違規行
    為，並以前揭言詞置辯。經查：
  (一)異議人於97年8月2日19時31分許，駕車行經臺北市○○路與
    松智路口，於該路口紅燈時，超越停止線紅燈迴轉等情，業
    據證人即舉發員警甲○○到庭具結證稱：「（問：你當時取
    締的依據為何？）駕駛人是行駛內側車道，準備要左轉彎，
    要準備左轉到松壽路，惟駕駛人沒有左轉到松壽路，而是迴
    轉。駕駛人先是紅燈，駕駛人停在停止線後方，當時車流量
    很大，駕駛人是停止線後面的第一部車子，在紅燈等待綠燈
    的時候，駕駛人直接迴轉，其左前輪未超越停止線，但是跨
    越雙黃線時，其右前輪已經超越停止線，然後迴轉，我在該
    車的後方五十公尺處看見該營業小客車迴轉，我就攔下告發
    。「（問：你是依據第53條第1項告發紅燈迴轉？）是的。
    」、「（問：第53條第1項規定的是否是交叉路口闖紅燈？
    ）53條第1項是闖紅燈，而闖紅燈的定義包括紅燈左轉、迴
    轉、直行三種情形。」、「（問：有無其他補充意見？）如
    果駕駛人是停止線後方第二部車輛，我就不會開他紅燈迴轉
    ，我會開他雙黃線迴轉。」、「（問：為何作這樣認定？）
    因為第二部車一定是在停止線後方數公尺，而第一部車是在
    停止線後，其迴轉的話，其右前輪一定會壓到停止線。只要
    輪子壓到停止線，我們就會開紅燈迴轉，如果輪子沒有壓到
    停止線，我們就是開雙黃線迴轉」等語明確（見本院97年10
    月16日訊問筆錄）」，並有掌電攔停製發之通知單影本1紙
    在卷可稽。
  (二)異議人雖以上揭情詞置辯，否認有於紅燈時闖越停止線迴轉
    之情形，然經勘驗97年8月2日攔停現場舉發員警即證人甲○
    ○與異議人對話錄音光碟「侯：拜託啦拜託啦，開一張比較
    輕的啦。警：我也是開紅燈迴轉。侯：紅燈迴轉，這樣是多
    少？警：我也不知道多少。侯：不要這樣啦。警：你就是紅
    燈迴轉，我就是開紅燈迴轉。侯：這是第幾條？警：你的駕
    照。侯：這不算闖紅燈吧？這算闖紅燈嗎？警：法條上顯示
    紅燈迴轉。侯：這是第幾條？警：不好意思讓你簽你的姓。
    侯：一定要開嗎？警：上面有法條，還有我的姓名。侯：簽
    哪邊？警：簽這裡。侯：53條3項1款。警：不好意思這是您
    的告發單。侯：阿你眼睛怎麼這麼利阿？警：你說我眼睛利
    ！我剛好過來就看到你違規了。侯：哎呀。警：我過來我要
    往前面走，你就違規了，我就沒辦法。」此有現場錄音光碟
    譯文在卷可稽，足見異議人於攔停現場明知舉發通知單的違
    規事由係紅燈迴轉，僅表示可否開輕一點的舉發單或表示舉
    發員警眼力很好，並未表示應係雙黃線迴轉，與一般交通案
    件當場攔停即會就開單事由爭執之情形有異，況且異議人亦
    當場簽收舉發通知單，而再於事後爭執係雙黃線迴轉，難謂
    合於常理。因此，異議人所辯係雙黃線迴轉，已難採信。再
    衡諸證人即舉發員警甲○○與異議人素不相識，當無設詞攀
    誣，濫行舉發之理，本院復查無員警設詞構陷或舉發錯誤之
    事證，自堪認其舉發之違規情節應屬事實，是以異議人有於
    路口燈號顯示紅燈之時，超越停止線至路口違規迴轉之情，
    堪以認定。另異議人雖辯稱掌電攔停製發之舉發通知單條款
    與裁決書不符，惟並無礙於本件違規事實之認定，故無法就
    異議人紅燈迴轉之事實為任何有利之認定。
  (三)綜上所述，異議人確有於上揭時、地闖越紅燈違規迴轉之行
    為，是原處分機關依前述道路交通管理處罰條例、違反道路
    交通管理事件統一裁罰基準表規定，裁處異議人罰鍰2,700
    元，並記違規點數3 點，核無違誤。本件異議人之異議為無
    理由，應予駁回。
五、據上論斷，應依道路交通管理處罰條例第87條第2項、道路
    交通案件處理辦法第19條，裁定如主文。
中    華    民    國    98    年    1    月    23    日
                  交通法庭法  官  陳伯厚
以上正本證明與原本無異。
對於本件裁定如有不服，應於收受送達後5日內，向本院提出抗
告書狀，敘述抗告之理由，抗告於臺灣高等法院。
中    華    民    國    98    年    1     月    23    日
                          書記官  王惠萍


司法院資訊處製作；財團法人民間司法改革基金會備份。
